【裁判字號】    92,台上,6824
【裁判日期】    921204
【裁判案由】    重傷害等罪
【裁判全文】
最高法院刑事判決                              九十二年度台上字第六八二四號
    上  訴  人  甲○○
    選任辯護人  賴青鵬律師
右上訴人因乙○○自訴重傷害等罪案件，不服台灣高等法院中華民國九十年四月三十
日第二審判決（九十年度上訴字第八五七號，自訴案號：台灣台北地方法院八十九年
度自更(一)字第三七號），提起上訴，本院判決如左：
    主  文
原判決關於使人受重傷部分撤銷，發回台灣高等法院。
其他上訴駁回。
    理  由
一撤銷發回部分                                             NULL
本件原判決撤銷第一審之科刑判決，改判論上訴人甲○○以使人受重傷罪刑之判決，
固非無見。
惟查：(一)刑事訴訟法第九十五條第一款規定：訊問被告應先告知犯罪嫌疑及所犯所有
罪名。罪名經告知後，認為應變更者，應再告知。旨在使被告得以充分行使防禦權，
以達刑事訴訟法為發現真實兼顧程序公正之目的，自應踐行該規定，始能避免突襲裁
判而確保被告權益。原判決認上訴人同時觸犯刑法第二百七十八條第一項之重傷害既
遂罪、同法條第三項、第一項之重傷害未遂罪及同法第三百五十四條之毀損罪（損壞
潘許竹菊衣物部分），為想像競合犯，應從一重處斷，核與第一審法院認上訴人此部
分僅犯重傷害罪，已有不同，但原審審判長於民國九十年四月十七日審判期日，並未
再告知所犯有裁判上一罪關係之毀損罪（損壞潘許竹菊衣物部分），有該審判筆錄可
按，遽於判決理由內敘述「潑灑硫酸並不當然生毀損衣物之結果，原審（第一審法院
）竟認潘許竹菊身上所著衣物致生損壞不堪使用之毀損結果，乃被告（上訴人）實施
重傷害行為之當然結果，而未予論罪，亦有未洽。原審（第一審法院）適用法條既有
違誤，本院（原審）諭知較重於原判決之刑，於刑事訴訟法第三百七十條尚無所背」
（見原判決第十三頁第三至六行），資為諭知較重於第一審判決之刑之根據，其所踐
行之訴訟程序，自屬於法有違。(二)科刑之判決書對於犯罪事實，必須詳加認定，明確
記載，然後於理由內敘明犯罪事實所憑之證據及其認定之理由。使事實與理由兩相一
致，方足以資論罪科刑。原判決於事實欄內認定「甲○○……並導致……，洪辜葉受
有頭皮、背部、鼻、眼部下方灼傷之傷害，潘許竹菊則因之受有右腿灼傷之傷害（洪
辜葉、潘許竹菊受傷程度未達於重傷害之程度）」（見原判決第三頁第五、六行），
所謂受傷程度未達於重傷害之程度，語意不明，於理由內則論述「核被告（上訴人）
所為，係犯刑法第二百七十八條第一項重傷害既遂罪（自訴人被害部分）及『刑法第
二百七十八條第三項、第一項之重傷害未遂罪（被害人洪辜葉、潘許竹菊被害部分）
』、第三百五十四條之毀損罪。被告一個潑灑硫酸之犯行，同時致自訴人及被害人洪
辜葉、潘許竹菊受有重傷害、『普通傷害』、並毀損被害人潘許竹菊之衣物，……」
（見原判決第十一頁第八至十行、第十二、十三行），非但理由之說明互相矛盾，其
事實之記載與理由之說明，亦不相一致，要難謂為適法。以上或為上訴意旨所指摘，
或為本院得依職權調查之事項，應認原判決此部分有撤銷發回之原因。
二上訴駁回部分
按刑事訴訟法第三百七十六條所列各罪之案件，經第二審判決者，不得上訴於第三審
法院，法有明文。本件上訴人所犯恐嚇危害安全罪部分，原審係依刑法第三百零五條
論處罪刑，核屬刑事訴訟法第三百七十六條第一款之案件。依首開說明，既經第二審
判決，自不得上訴於第三審法院，上訴人竟對此部分提起上訴，顯為法所不許。
據上論結，應依刑事訴訟法第三百九十五條前段、第三百九十七條、第四百零一條，
判決如主文。
中      華      民      國    九十二    年     十二     月      四      日
                              最高法院刑事第十庭
                                  審判長法官  呂  潮  澤
                                        法官  白  文  漳
                                        法官  吳  昆  仁
                                        法官  孫  增  同
                                        法官  魏  新  和
      右正本證明與原本無異
                                              書  記  官
中      華      民      國    九十二    年     十二     月     十一     日
                                                                        Ｌ


司法院資訊處製作；財團法人民間司法改革基金會備份。
